【裁判字號】    97,訴易,60
【裁判日期】    980318
【裁判案由】    損害賠償
【裁判全文】
臺灣高等法院臺中分院民事判決  97年度訴易字第60號
原      告  乙○○
訴訟代理人  丁○○
被      告  甲○○
            丙○○
上 列一 人              之4號
訴訟代理人  林富華律師
上列原告因被告等竊盜案件，提起刑事附帶民事訴訟（97年度附
民字第125號），請求損害賠償事件，經本院刑事庭裁定移送，
本院於民國98年3月4日言詞辯論終結，判決如下︰
    主  文
被告甲○○應給付原告新台幣肆拾伍萬肆仟貳佰肆拾捌元及自民
國97年5月22日起至清償日止，按週年利率百分之5計算之利息。
原告其餘之訴（含追加之訴）駁回。
訴訟費用由被告甲○○負擔11分之9，餘由原告負擔。
    事實及理由
一、被告甲○○經合法通知，未於言詞辯論期日到場，核無民事
    訴訟法第386條所列各款情形，爰依原告之聲請，由其一造
    辯論而為判決。
二、按訴之變更或追加，非經他造同意，不得為之；但請求之基
    礎事實同一者，不在此限，民事訴訟法第463條、第255條第
    1項第2款定有明文。又所謂請求之基礎事實同一，係指變更
    或追加之訴與原訴之主要爭點有共同性，各請求利益之主張
    在社會生活上可認為同一或關聯，而就原請求之訴訟及證據
    資料，於審理繼續進行在相當程度範圍內具有同一性或一體
    性，得期待於後請求之審理予以利用，俾先後兩請求在同一
    程序得加以解決，避免重複審理，進而為統一解決紛爭者（
    最高法院91年度台抗字第552號裁定意旨參照）。經查本件
    原告提起附帶民事訴訟時主張依民法侵權行為之法律關係，
    請求被告連帶賠償新台幣（下同）554,248元之損害，而於
    本院審理中追加主張請求被告回復原狀等語，惟原告於本院
    追加之訴，仍係就被告是否應連帶賠償554,248元之同一基
    礎事實為請求，訴訟證據及資料具有同一性，可於本院審理
    程序中加以利用，其追加合法，合先敘明。
三、原告起訴主張：被告甲○○及丙○○共同竊取原告所有座落
    苗栗縣銅鑼鄉○○段495地號土地內土石之事實，業經檢察
    官起訴在案（台灣苗栗地方法院檢察署95年度偵字第4976號
    ），而其等竊取之土石量高達1297.8515立方公尺之事實，
    亦經台灣苗栗地方法院確認在卷（該院96年度易字第541號
    ）。查每立方公尺土石依目前之市價為350元，依此計算，
    原告被竊取之土石即達454,248元，依民法第185條及第188
    條第1項規定自應由被告2人連帶賠償。又原告因被告之竊取
    土石，提出告訴、前往警局製作筆錄、往返奔波到處開庭，
    且因驚恐土石再被竊取，不時需前往巡視，深夜亦同，致原
    告身心俱疲，日夜難安，爰併請求被告賠償精神慰撫金10萬
    元等語。訴之聲明：被告應連帶賠償原告554,248元及自起
    訴狀繕本送達之翌日起至清償日止按週年利率百分之5計算
    之利息。
四、被告丙○○則辯稱：
  (一)被告丙○○沒有任何盜挖砂石行為，係因被告甲○○請被告
    丙○○整地，被告丙○○到達現場後，才知道有糾紛，完全
    沒有動工或做其他工作。刑案原審判決亦認是被告甲○○利
    用不知情的人來為間接正犯，而為被告丙○○無罪之諭知。
  (二)雖被告丙○○之刑事責任經本院97年度上易字第832號判處
    「共同竊盜未遂．．．減為有期徒刑參月，如易科罰金，以
    銀元參佰元即新台幣玖佰元折算壹日。」確定在案，惟其並
    未造成原告之任何財物損失。徵諸上揭刑事判決理由欄三已
    載明「．．．本件被告二人於第二次（即94年11月2日）被
    查獲時雖已將盜挖之砂石堆置在現場，惟現場並查無正在裝
    載之砂石車，且無證據足以證明該次已有砂石車將被告二人
    盜挖之砂石運出，是砂石尚未置於彼等實力支配之下，被告
    甲○○第二次與被告丙○○之竊盜行為尚止於未遂，被告丙
    ○○部分爰按既遂犯之刑減輕之。」等語，即明。
  (三)原告起訴主張被告丙○○與共同被告甲○○共同竊取之土石
    量高達1297.8515立方公尺、依目前砂石每立方公尺之市價
    為350元，應連帶賠償454,248元云云，非但與上揭刑事案件
    認定犯罪事實顯有出入，且更未舉證以實其說，即顯無理由
    ，自應予駁回。況參照上揭刑事判決及附件（苗栗縣銅鑼地
    政事務所土地複丈成果圖）所示，可知被告丙○○所涉及者
    為94年11月2日即第二次、挖取範圍座落於501地號內108.80
    平方公尺；且上揭刑事判決理由欄一(四)亦載明「…依丁○○
    於偵查所述．．於本院亦稱．．『第2次11月2日那天沒有看
    到車子載砂石出去」等語。．．依現有證據僅能證明第一次
    被查獲時僅載走一車之砂石，第二次盜挖時則尚未及載走旋
    被查獲。」等語。益徵原告上揭所云，洵非可取。
  (四)原告復主張精神慰撫金10萬元云云，於法更屬無據，亦應予
    駁回。按民事責任，以填補損害為目的，如未有損害，雖有
    加害行為，亦不能成立侵權行為。至於精神慰撫金係屬非財
    產上損害，應限於人格權（民法第18條第2項、第19條、第
    192條至195條）、身分權或其他非財產法益受侵害且法有明
    文始得請求。縱認本件原告受有共同被告甲○○第一次即94
    年10月7日盜挖並載走砂石之損害，應屬財產上損害，惟其
    與被告丙○○並無任何關聯，自無連帶賠償責任可言；其請
    求賠償精神慰撫金損害，更屬無稽。
  (五)答辯聲明：1.駁回原告之訴；2.訴訟費用由原告負擔。
五、原告主張被告甲○○及丙○○共同竊取原告所有座落苗栗縣
    銅鑼鄉○○段495地號土地內土石之事實，為被告所否認。
    被告甲○○未到庭，然於刑案中到庭辯稱：伊並非盜挖砂石
    ，伊係受僱於謝文俊前去整地，丁○○也有在現場，是丁○
    ○因為以前要作路，伊祖父不給他過，他才懷恨在心，伊剛
    好跟他講伊係住在老雞隆姓朱，他知道伊之身分後要報復，
    才報警說伊盜挖砂石。伊先後兩次都是去整地，清理爐渣，
    寬4x4丈、深1丈的那張照片是丁○○在現場時，說伊盜挖砂
    石，要伊當場挖給他看，要看是否裡面有埋東西云云。被告
    丙○○則辯稱：甲○○請伊至現場整地，伊在現場等候，尚
    未及動工，丁○○就來了云云。惟查：
  (一)苗栗縣銅鑼鄉○○段495地號土地（重測前地段地號為中心
    埔501-1號），所有權人為謝丁財、謝文俊、謝發達各持分6
    分之1，乙○○持分2分之1；第501地號土地（重測前地段地
    號為中心埔501號），所有權人為謝阿望《丁○○之父親，
    由丁○○、乙○○管理使用》持分2分之1，謝丁財、謝文俊
    、謝發達各持分6分之1。被告甲○○於94年10月7日上午，
    以整地為由，委請不知情之「長增工程有限公司」（下稱長
    增公司）司機連紋隆駕駛PC400型挖土機，至苗栗縣銅鑼鄉
    ○○段495、501地號土地上，盜挖面積寬度約4x4丈、深度
    約1丈之砂石，並已以砂石車運走一車之砂石，其餘則暫堆
    置現場之事實，業據證人丁○○、乙○○於偵查、刑事原審
    審理時證述屬實；復經證人曾喜聖於警詢證稱：係被告甲○
    ○僱請長增公司挖掘砂石，其才派遣公司之司機連紋隆駕駛
    挖土機至上開土地挖掘砂石等語，並提出與被告甲○○簽約
    整地單據一紙為憑（參臺灣苗栗地方法院檢察署95年度偵字
    第4976號卷第66頁），復經證人即現場施工之司機連紋隆於
    偵查中供述屬實。而上開土地為乙○○、丁○○所有或使用
    中，亦據丁○○、乙○○於偵查、原審審理時證述屬實，並
    有所有權狀影本、土地登記謄本等在卷可證。上開土地經被
    告甲○○利用不知情之司機盜挖，復有偵查卷內照片六張清
    楚顯示經挖掘之砂石堆積。足證被告甲○○確有利用不知情
    之司機前去上開土地上盜挖砂石犯行明確。被告甲○○於於
    刑案中先則辯稱：係受僱於謝文俊至上址清理爐渣云云，後
    又改稱謝文俊委請葉文琪至上述地點清理爐渣云云，然此分
    別為謝文俊於偵查中、葉文琪於刑事原審審理時所否認在卷
    ，所辯自難遽信。而被告甲○○既非上開土地之所有人、使
    用人，復未向土地所有人、使用人承租，其上開辯陳之情，
    並為謝文俊、葉文琪所否認，則被告甲○○顯無任何權利在
    原告乙○○所有上開土地上挖掘砂石，然其卻僱請司機連紋
    隆前往挖掘砂石，所為自係竊盜無訛。又被告甲○○與所請
    不知情之司機前往盜挖砂石，為丁○○發現查獲之後，係先
    行逃逸，再於傍晚前往載運挖掘砂石之挖土機，如其認知係
    合法整地，何須逃逸，傍晚再前往載運挖土機？且從證人張
    國興於刑事原審審理時之證詞：上開土地之土質是很好的砂
    石，屬於砂石廠很容易加工的好材料的砂石等語觀之，亦見
    被告甲○○有挖掘砂石獲取利益之動機，足以認定被告甲○
    ○觸犯竊盜罪明確。
  (二)被告甲○○復於94年11月2日7時許，以每日6000元之代價，
    僱用被告丙○○駕駛挖土機，在96年11月29日苗栗縣銅鑼地
    政事務所土地複丈成果圖所示黃色區域盜挖砂石，堆置在現
    場，待砂石車前來載運。嗣於同日9時許，為丁○○發現丙
    ○○正在現場駕駛挖土機盜挖土石，尚未及運走之際，丙○
    ○察覺已遭他人發現，隨即欲駕駛挖土機逃離現場，經丁○
    ○以機車橫擋予以攔阻後，由乙○○去電報警，而當場查獲
    之事實，亦據證人丁○○、乙○○於偵查、刑事原審審理時
    指證不移。被告等對於被告甲○○以每日6000元之代價僱請
    被告丙○○至上開土地挖掘砂石之情，亦均不諱言，並有查
    獲當日查扣丙○○所有挖土機一台為證。復有苗栗縣政府職
    員湯閎予、張國興，苗栗縣警察局苗栗分局警員江智全、苗
    栗分局銅鑼分駐所警員李元增、張永光會勘，及刑事原審法
    院於96年11月29日履勘現場時，所製作之會勘紀錄、勘驗筆
    錄、拍攝之照片等在卷足佐。又經刑案囑託苗栗縣銅鑼地政
    事務所複丈土石堆區如上開複丈成果圖所示，有該複丈成果
    圖在卷可憑。被告甲○○所辯伊係受謝文俊之委請而前往整
    地，或丁○○與伊之祖父有恩怨並進而誣陷伊云云，應係事
    後卸責之詞。
  (三)被告丙○○雖以被告甲○○請伊整地，伊到達現場後，才知
    道有糾紛，完全沒有動工云云。惟查：
  1.被告丙○○於94年11月2日警詢時稱：「（是何人叫你去挖
    苗栗縣銅鑼鄉○○○段502號小段農地砂石的？）是一位姓
    朱叫阿良的他用行動電話跟我聯絡叫我今天7點去山隆加油
    站會合」、「（你是如何進入苗栗縣銅鑼鄉○○○段502號
    小段農地？）我挖土機是先由板車載運過去到山隆加油站等
    甲○○再由甲○○帶板車將挖土機載運到上述農地」、「（
    甲○○是以一天多少新台幣為代價請你去盜挖砂石的？）我
    跟甲○○是以一天六千元新台幣為代價幫他開挖土機（連挖
    土機跟汽油）」；又於94年11月3日警詢時稱伊的挖土機當
    時是於94年11月2日上午7時許由板車拖運到系爭土地上停放
    ；再於96年7月4日刑事原審準備程序時稱：是甲○○帶路的
    等語。被告甲○○於刑事原審審理時亦稱其與丙○○相約，
    帶丙○○的怪手進去等語（刑事原審卷第135頁）。足見被
    告甲○○以1天6千元代價請丙○○駕駛挖土機，雙方於94年
    11月2日7時許於山隆加油站會合後，由甲○○將丙○○帶至
    現場指示動工範圍。被告丙○○雖辯稱其係稍晚才至被查獲
    之現場云云。然若丙○○不克於7時許前往會合，因丙○○
    為駕駛挖土機之司機，丙○○未至現場即無人可駕駛挖土機
    而無法遂行雙方言定之工作內容，被告甲○○與丙○○豈有
    可能會約定94年11月2日7時許於山隆加油站會合？丙○○又
    豈知伊之挖土機是先由板車載運過去到山隆加油站等甲○○
    再由甲○○帶板車將挖土機載運到上述農地，足見被告丙○
    ○所辯不合常理，自不足採。再證人丁○○於刑事原審證稱
    ：「（第2次94年11 月2日你有抓到丙○○？）對，那天早
    上我要去銅鑼時，在工業區○○道看下去，有看到人在我的
    土地挖砂石，我就趕快跑回家裡，跟我太太講，然後我太太
    就到加油站借電話報警。我剛去的時候看到挖土機在挖砂石
    ，我制止時他就停了，我就騎機車跑回去跟我太太講，我太
    太就到加油站借電話報警，我到現場去，怪手勉強要開走，
    我就利用機車擋在前面」、「（趕到現場時，你有制止丙○
    ○，他就停止？）對」、「（丙○○有想駕駛挖土機逃離現
    場，你如何判斷？）我再回到現場，丙○○已經離開現場2
    、30公尺。我就趕快用機車去擋」、「（也就是丙○○已經
    開到產業道路上？）不是，他已經跑到中興工業區的旁邊」
    等語。而承前所述，被告丙○○已坦承94年11月2日7時許板
    車已將挖土機依被告甲○○指示載運至工作定點。則依其於
    警詢時所稱：「當時我所有挖土機離案發現場有一段距離」
    ，於刑事原審稱：「我離現場還很遠」，足見證人丁○○證
    述丙○○遭丁○○發現後，駕挖土機逃離挖掘現場一情，並
    非子虛！雖被告丙○○於刑事原審辯稱：「（板車把你的挖
    土機載到何處放下來？）就是銅鑼工業區那裏」…「（板車
    為何把你的挖土機放在離工作地點這麼遠的地方？）當天我
    不知道路，當天到那裏工作是甲○○叫的，是他帶的，我當
    天慢到還在找挖土機」云云，亦即辯稱伊駕挖土機被警查獲
    之地點即為板車放置挖土機之地點。惟此與被告丙○○於警
    詢時所坦稱板車已將挖土機依甲○○指示載運至工作定點等
    語不符，足見其所辯其駕挖土機被警查獲之地點即為板車放
    置挖土機之地點，當時離現場還很遠，所以沒有盜挖云云，
    均屬虛偽不實之辯詞。
  2.再被告丙○○於94年11月2日警詢時稱：有一個人在門口把
    風的說警察來了快跑喔等語。雖證人丁○○於原審證稱：「
    （趕到現場時除你之外還有誰？）我看到丙○○操作挖土機
    ，沒有其他人在現場」、「（有沒有人在現場把風，喊說警
    察來了趕快跑？）沒有」等語。然被告丙○○係竊嫌，而丁
    ○○係在遠處發現竊嫌始趕往現場之人，丁○○在遠處所見
    竊案現場情形，自不如身在竊案現場之竊嫌丙○○清楚，故
    證人丁○○證述，實不足以認定94年11月2日僅有丙○○一
    人在竊案現場。依丙○○於94年11月2日警詢稱有一個人在
    門口把風的說警察來了快跑喔，而丁○○則未見該人等情，
    可知與丙○○同在竊案現場之該人，遠遠看到丁○○接近即
    知危險，並出言要丙○○快跑，參以被告丙○○於刑事原審
    所述：「我到現場後，朱先生（即甲○○）剛好也來到現場
    」一情，則該人應即為於94年11月2日7時許與丙○○會合並
    帶路，且曾於94年10月7日被丁○○逮獲之被告甲○○。又
    被告丙○○於警詢時稱：「（丁○○發現你去盜挖他農地的
    砂石時，為何你告訴丁○○說是謝文俊叫你去挖的？）因為
    是叫我去挖的人交代我這樣說的」。被告丙○○於開工之初
    ，甲○○即交待其要跟別人說是謝文俊叫其去挖砂石的，若
    上開行為係屬合法，被告甲○○何以交待丙○○要如此應答
    ？被告丙○○亦應知覺事有蹊蹺。雖謝文俊為土地共有人之
    一，然被告丙○○警詢稱「不知道該農地地主是何人」，是
    尚難執此而為有利於被告丙○○之認定。而被告丙○○遭丁
    ○○發現後，準備逃逸在先，並自警詢開始即說謊再三，為
    慢到、根本未開工等詞之辯解，或隱藏甲○○當時在現場而
    為迴護被告甲○○之供述。綜上可知，被告丙○○自始應即
    知悉甲○○雇伊欲於他人土地上盜採砂石，並與甲○○有竊
    盜犯意聯絡及行為分擔。
  (四)綜上，被告前開辯詞，難認可採。原告主張堪信為真實。而
    被告2人因本件竊盜案件，業經本院刑事庭以97年度上易字
    第832號判決被告甲○○連續竊盜，處有期徒刑壹年陸月，
    減為有期徒刑玖月。被告丙○○共同竊盜未遂，處有期徒刑
    陸月；減為有期徒刑參月，如易科罰金，以銀元參佰元即新
    台幣玖佰元折算壹日確定在案，此經本院調取上開刑事案卷
    核閱屬實，被告應負侵權行為責任。
六、茲就原告請求被告連帶賠償金額部分，說明如下：
  (一)被告甲○○部分：
    1.按當事人對於他造主張之事實，於言詞辯論時不爭執者，
      視同自認。但因他項陳述可認為爭執者，不在此限。當事
      人對於他造主張之事實，已於相當時期受合法之通知，而
      於言詞辯論期日不到場，亦未提出準備書狀爭執者，準用
      第1項之規定。但不到場之當事人係依公示送達通知者，
      不在此限。民事訴訟法第280條第1、3項定有明文。本件
      原告所主張之上開事實有本院97年度上易字第832號刑事
      卷宗內相關證據資料可參，被告甲○○經本院合法通知，
      未於言詞辯論期日到場，亦未以書狀作何聲明或陳述，依
      上開條文規定，亦視同自認，是以原告主張之上開事實堪
      信為真實。依苗栗縣砂石商業同業公會97年12月30日苗縣
      砂公字第97027號函所示，現今苗栗地區土石售價；砂為
      加工篩選後粗砂FM2.8之3.2粗度平均價約每立方公尺700
      元、石為加工篩選後1公分、2公分之石平均價約每立方公
      尺為650元，有該函附卷可稽（參本院卷第52頁），原告
      請求以每立方公尺土石依350元計算，尚屬合理，則依此
      計算，被告甲○○應賠償原告盜挖砂石454,248元之損害
      （計算式：3501297.8515＝454,248）；原告另請求回
      復原狀部分，原告並未舉證證明此部分之損害，供本院判
      斷，且經本院行使闡明權後，仍未為訴之聲明之補正，自
      難憑採。是原告僅請求被告甲○○賠償竊取之土石454,24
      8元部分，於法有據。
    2.另原告主張因被告之竊取土石，提出告訴、前往警局製作
      筆錄、往返奔波到處開庭，且因驚恐土石再被竊取，不時
      需前往巡視，深夜亦同，致原告身心俱疲，日夜難安，爰
      併請求被告賠償精神慰撫金10萬元云云，惟按人格權受侵
      害時，以法律有特別規定者為限，得請求損害賠償或慰撫
      金，民法第18條第2項定有明文。而我國法律就財產權之
      受侵害，並無明文規定得請求精神慰撫金，故就財產權被
      侵害發生的非財產上損害，不得請求賠償。查本件原告所
      有系爭土地遭被告丙○○盜挖砂石尚未受有財產上之損害
      ，縱其同時受有非財產上之損害，亦不得請求被告賠償，
      故原告請求被告甲○○賠償精神慰撫金10萬元，應屬無據
      。綜上，原告得向被告甲○○請求給付454,248元，逾此
      部分之請求，為無理由，應予駁回。
  (二)被告丙○○部分：
    1.按民法第216條第1項規定：「損害賠償，除法律另有規定
      或契約另有訂定外，應以填補債權人所受損害及所失利益
      為限」。最高法院19年上字第2316號判例：「侵權行為賠
      償之請求，以受有實際損害為要件」，本件原告係於本院
      刑事庭審理被告竊盜案件提起侵權行為損害賠償附帶民事
      訴訟，依刑事法院認定之犯罪事實為：「甲○○（改名前
      稱朱正良）基於意圖為自己不法所有之概括犯意，(一)先於
      民國94年10月7日上午，以整地為由，以每日新台幣（下
      同）16000元之代價，委請不知情之長增工程有限公司」
      職員曾喜聖派遣該公司不知情之連紋隆（檢察官另為不起
      訴處分）駕駛PC400型挖土機，至苗栗縣銅鑼鄉○○段495
      地號．．．、第501地號．．土地，盜挖面積寬度約4x4丈
      、深度約1丈之土石，並已以砂石車運走一車之砂石，其
      餘則暫堆置現場。嗣於同日14時許，為乙○○之夫丁○○
      發現，經報警而於當日傍晚當場查獲甲○○等人，正欲將
      挖土機載離現場，並扣得長增公司所有之挖土機乙部。(二)
      甲○○又賡續上開竊盜之概括犯意，於94年11月2日7時許
      ，以每日6000元之代價，僱用有共同意圖為自己不法所有
      之竊盜犯意聯絡之丙○○駕駛PC120型挖土機，在附件黃
      色區域盜挖砂石。嗣於同日9時許，為丁○○發現丙○○
      正在現場駕駛挖土機盜挖土石，尚未及運走而未遂之際，
      丙○○察覺已遭他人發現，隨即欲駕駛挖土機逃離現場，
      經丁○○以機車橫擋予以攔阻後，由乙○○去電報警，而
      當場查獲上情，扣得丙○○所有之挖土機乙部。並扣得甲
      ○○先後所盜取部分置放現場未及運走如附件藍色位置所
      示堆積之砂石。」（見本院97年度上易字第832號刑事判
      決事實欄所載）由上述刑事法院認定之事實，被告甲○○
      連續為二次竊盜犯行，第一次被查獲時利用不知情之司機
      連紋隆竊取他人之砂石；第二次則是被告甲○○與丙○○
      就竊取砂石之犯行，有犯意聯絡、行為分擔，為共同正犯
      。被告先後二次雖在現場盜挖數量不少之砂石，但依現有
      證據僅能證明第一次被查獲時僅載走一車之砂石，第二次
      盜挖時則尚未及載走旋被查獲。（參本院上開刑事判決第
      8頁第16行起）。準此，被告丙○○所涉者為第二次被查
      獲之犯行，且該次在未及運走土石而未遂之際，即遭查獲
      ，是原告此次自尚未有因土石遭盜挖之損害發生可言。原
      告雖另請求回復原狀云云，惟為被告丙○○所否認，原告
      亦未舉證證明此部分之損害，供本院判斷，亦未為訴之聲
      明補正，自難憑採。從而原告請求被告丙○○連帶賠償竊
      取之土石454,248元，於法無據。
    2.另原告請求被告賠償精神慰撫金10萬元部分，按人格權受
      侵害時，以法律有特別規定者為限，得請求損害賠償或慰
      撫金。而我國法律就財產權之受侵害，並無明文規定得請
      求精神慰撫金，故就財產權被侵害發生的非財產上損害，
      不得請求賠償。如前所述，本件原告所有系爭土地遭被告
      丙○○盜挖砂石尚未受有財產上之損害，縱其同時受有非
      財產上之損害，亦不得請求被告賠償，故原告請求被告丙
      ○○賠償精神慰撫金10萬元，亦屬無據。是原告請求被告
      丙○○連帶給付部分，因無損害發生，為無理由，應予駁
      回。
七、綜上所述，本件原告依民法第185條、第188條第1項侵權行
    為之法律關係，請求被告甲○○應給付原告454,248元及自
    起訴狀繕本送達翌日即97年5月22日起至清償日止，按年息
    百分之5計算之利息，為有理由，應予准許；至於原告逾此
    範圍之請求及其餘之訴為無理由，應予駁回。爰判決如主文
    第1、2項所示。
八、本件事證已臻明確，兩造所提其餘攻擊防禦方法及舉證，與
    判決結果不生影響，爰不一一論述。
九、結論：本件原告之訴，為一部有理由，一部無理由，依民事
    訴訟法第78條、第79條、第463條、第385條第1項，判決如
    主文。
中    華    民    國    98    年    3     月    18    日
                  民事第五庭    審判長法  官  古金男
                                      法  官  鄭金龍
                                      法  官  王重吉
以上正本係照原本作成。
不得上訴。
                                      書記官  林玉惠
中    華    民    國    98    年    3     月    19    日
                                                      Ｖ


司法院資訊處製作；財團法人民間司法改革基金會備份。
